【裁判字號】    89,訴,526
【裁判日期】    890425
【裁判案由】    電信法等
【裁判全文】
臺灣板橋地方法院刑事判決                          八十九年度訴字第五二六號
    公  訴  人  臺灣板橋地方法院檢察署檢察官
    被      告  甲○○
右列被告因電信法等案件，經檢察官提起公訴（八十八年度偵緝字第一九三一號），
本院判決如左：
    主  文
甲○○連續意圖為自己不法之利益，以無線電磁方式，盜用他人之電信設備通信，處
拘役伍拾日。
    事  實
一、甲○○曾於民國八十八年間因盜匪案件，經臺灣台北地方法院判處有期徒刑五月
    ，嗣於臺灣高等法院審理時撤回上訴確定（現執行中，未構成累犯）。甲○○猶
    不知悔改，於八十八年五月十九日十七時許，在台北縣三重市○○路○段二十三
    號五樓之「漫畫王」小說店包廂內之桌墊下，拾獲一只透明塑膠袋【內有以趙英
    智名義向和信電信股份有限公司（下稱和信公司）所申請之卡號0000000
    000000號之ＳＩＭ卡（行動電話號碼0000000000號）一枚及以
    許紫賢名義為申請人之和信ＯＮＬＩＮＥ服務申請表一張（均無證據證明係遺失
    物或其他離本人所持有之物）】，甲○○竟基於意圖為自己不法利益，並基於以
    無線電磁方式盜用他人電信設備通信之概括犯意，將所拾獲之前揭ＳＩＭ卡置入
    自己之行動電話內，自八十八年五月二十日十六時起，至同日二十時四十九分止
    ，先後在台北縣三重市附近及台北市○○○路附近，連續以自己之行動電話利用
    該ＳＩＭ卡內含電腦電磁紀錄之電子序號及內碼，撥打七次電話與人通信，而向
    和信公司傳送該ＳＩＭ卡之電子序號及內碼所代表之訊號，並隱瞞其非該內碼合
    法使用人之事實，要求和信提供通話服務，使和信公司行動電話之電腦網路交換
    控制系統陷於錯誤，誤認其係該ＳＩＭ卡合法使用人所撥打，依次予以接收而為
    其提供通話服務，甲○○則藉此得以和外界聯絡，取得免費使用無線電話通信之
    財產上不法利益，達新台幣（下同）一百三十九點三三元。嗣於八十八年五月二
    十日二十一時五十五分許，在台北市○○○○○路四０九號前，為警查獲甲○○
    ，並扣得供其盜用他人電信設備通信所用之ＳＩＭ卡一枚，另扣得和信ＯＮＬＩ
    ＮＥ服務申請表一張。
二、案經台北市政府警察局中山分局報請台灣板橋地方法院檢察署檢察官偵查起訴。
    理  由
一、訊據被告甲○○固坦承有於右揭時、地拾獲ＳＩＭ卡及服務申請表，並以拾獲之
    ＳＩＭ卡置入自己之行動電話內，對外撥打通話得利之犯行，惟矢口否認曾以拾
    獲之ＳＩＭ卡對外撥打達七次通話，辯稱：伊記得伊只有打二、三通，但可能是
    伊朋友綽號「金毛」之人有拿去打云云。惟查，警方於被告皮包內查獲和信公司
    ＳＩＭ卡一枚及以許紫賢為申請人之和信ＯＮＬＩＮＥ服務申請表一張之情，有
    扣案之ＳＩＭ卡一枚及和信ＯＮＬＩＮＥ服務申請表一張足憑，而該枚和信公司
    之ＳＩＭ卡係以趙英智名義所申請，並曾於八十八年五月二十日十六時起至八十
    八年五月二十日二十時四十九分止，自該ＳＩＭ卡卡號用戶撥打七通電話對外聯
    繫等情，亦有和信公司於八十八年九月九日函復之申請人資料二張及通聯記錄一
    張在卷可參，又依和信公司前揭通聯記錄所示，卡號000000000000
    00號之ＳＩＭ卡用戶，曾於八十八年五月二十日十四時起至同日二十時四十九
    分許止，撥打七次電話對外通話，並參諸被告自承其係於八十八年五月十九日十
    七時許，即拾獲該ＳＩＭ卡及服務申請表，據為己有，迄至八十八年五月二十日
    二十一時五十五分許遭警查獲為止等情，足徵通聯記錄上七次撥話時間，均係在
    被告占有該枚ＳＩＭ卡期間，況被告亦均無法交待其友人「金毛」之真實姓名、
    年籍及住居所資料供本院查證，以實其說，益徵通聯記錄上所載七筆通話記錄，
    均係被告利用拾獲之卡號00000000000000號ＳＩＭ卡對外撥打得
    利。其所辯只撥打二、三通，其他為朋友所撥打之詞，應係卸飾之詞，要難採信
    。本件事證明確，被告犯行堪以認定，應予依法論處。
二、按被告甲○○於前揭時、地盜用他人電信設備通信之行為後，電信法已於八十八
    年十一月三日公布修正條文，並自公布日起施行，比較修正前後電信法第五十六
    條第一項之規定，舊法之法定刑度顯較新法為輕，依刑法第二條第一項但書規定
    ，自應適用修正前之電信法第五十六條第一項之規定。是被告甲○○利用拾獲之
    ＳＩＭ卡，置入自己之行動電話機內，盜打行動電話與人通信之行為，係犯修正
    前電信法第五十六條第一項之意圖為自己不法之利益以無線電磁方式盜用他人電
    信設備通信罪。被告多次盜用他人電信設備通信犯行，時間緊接，觸犯犯罪構成
    要件亦復相同，顯係基於概括犯意為之，應依連續犯之規定論以一罪，並依法加
    重其刑。爰審酌被告甫因盜匪案件，經判決徒刑在案（有台灣高等法院檢察署刑
    案紀錄簡覆表一件在卷足憑），猶不知悔改，昧貪圖便，盜用他人電信設備通信
    ，惟其犯後已坦承部分犯行，及盜用他人電信設備通信所得不法利益多寡等一切
    情狀，量處如主文所示之刑，以示懲儆。扣案之ＳＩＭ卡一枚，屬被告違反電信
    法第五十六條第一項之罪所用之電信器材，依同法第六十條規定，應予宣告沒收
    。另扣案之和信ＯＮＬＩＮＥ服務申請表一張，並非被告所有供犯罪所用之物，
    或違法電信法第五十六條第一項所用之電信器材，爰不予宣告沒收。
三、公訴意旨略以：被告甲○○於八十八年五月十九日十七時許，在位於台北縣三重
    市○○路○段二十三號五樓之「漫畫王」小說店包廂內，發現趙英智所有而遺失
    之ＳＩＭ卡一枚（號碼：00000000000000；相對應之門號則係0
    000000000）及姓名、年籍不詳之人所有而遺失之租用門號申請表一張
    ，明知該等物品使用價值不低，應非刻意被所有權人所拋棄，有可能係離所有權
    人所持有之物，竟意圖為自己不法之所有，將上開物品撿起置於身上，將之侵占
    入己，因認被告甲○○涉有刑法第三百三十七條之侵占其他離本人所持有之物之
    罪嫌云云。惟按犯罪事實應依證據認定之，無證據不得推定其犯罪事實，又不能
    證明被告犯罪者，應諭知無罪之判決，刑事訴訟法第一百五十四條、第三百零一
    條第一項定有明文。所謂認定犯罪事實之證據，係指足以認定被告確有犯罪行為
    之積極證據而言，該項證據自須適合於被告犯罪事實認定，始得採為斷罪資料。
    又苟未能發現相當證據，或證據不足以證明，自不能以推測或擬制之方法，以為
    裁判基礎，亦分別有最高法院二十九年度上字第三一０五號及同院四十年度台上
    字第八六號判例意旨可資參照。公訴意旨認被告有前揭侵占犯行，無非係以扣案
    之ＳＩＭ卡一枚及和信ＯＮＬＩＮＥ服務申請表一張，及被告自承將拾獲之ＳＩ
    Ｍ卡及服務申請表據為己有等語，為其論據；訊據被告甲○○固坦承有於右揭時
    地侵占拾獲之ＳＩＭ卡及和信ＯＮＬＩＮＥ服務申請表之行為，惟查，被告所拾
    獲之卡號00000000000000號ＳＩＭ卡，申請人為「趙英智」，有
    和信公司於八十八年九月九日回函在卷可憑，惟於偵查時經依和信公司函覆資料
    上所載之申請人「趙英智」地址即台北市○○○路三０號四之一樓及台北縣汐止
    鎮○○路十一巷號分別傳喚，均因查無此人或查無其址，遭退回傳票（見八十八
    年度偵緝字第一九三一號卷第十二頁及第十三頁），另外拾獲之和信ＯＮＬＩＮ
    Ｅ服務申請表上，雖列載申請人為「許紫賢」及代辦人為「鄭子良」，惟證人許
    紫賢亦於偵查中到庭證稱：伊不是和信公司大哥大客戶，伊也沒有委託別人代為
    辦理和信公司之大哥大門號，伊沒有看過該申請表，該申請表的字亦不是伊寫的
    等語（見八十八年度偵字第一七六三六號卷第二十八頁、第二十九頁），另代辦
    人「鄭子良」部分所載之身分證號碼「Ｚ000000000」，經透過法務部
    戶役政連結作業系統查詢結果，該身分證號碼「Ｚ000000000號」亦隸
    屬「鄭睿騰」之人，有法務部戶役政連結作業系統查詢表一紙在卷可憑，而證人
    鄭睿騰亦於偵查中到庭證稱：伊不認識許紫賢，伊沒見過該申請表，上面的字也
    非伊的字等語（見八十八年度偵字第一七六三六號卷第四十八頁、第四十九頁）
    ，則該扣案之ＳＩＭ卡及和信ＯＮＬＩＮＥ服務申請表，並無法證明係「趙英智
    」或他人所遺失，抑或為其他不詳姓名之人所遺留該處，而屬離本人所持有之物
    ，被告雖拾獲該ＳＩＭ卡及和信ＯＮＬＩＮＥ服務申請表，並據為己有，惟既無
    法證明該等物品係屬遺失物，或其他離本人所持有之物，實難遽以被告自承將該
    等物品據為己有等語，推論被告即有侵占犯行。此外，亦無其他積極證據足資證
    明被告有前揭公訴意旨所指之侵占其他離本人所持有之物之犯行，就此部分本應
    為無罪之諭知，惟公訴人認此部分與前揭論罪部分有裁判上一罪之牽連犯關係，
    自不另為無罪之諭知。
據上論斷，應依刑事訴訟法第二百九十九條第一項前段，八十八年十一月三日修正條
文公佈前電信法第五十六條第一項、第六十條，刑法第十一條前段、第二條第一項但
書、第五十六條，判決如主文。
本案經檢察官曾文鐘到庭執行職務。
中    華    民    國      八十九      年      四      月    二十五    日
                                      臺灣板橋地方法院刑事第六庭
                                          法  官  葉  靜  芳
右正本證明與原本無異。
如不服本判決，應於判決送達後十日內向本院提出上訴狀 。
                                          書記官  黃  大  千
中    華    民    國      八十九      年      四      月     二十五    日
如不服本判決，應於判決送達後十日內，向本院提出上訴狀。
附錄法條：
電信法第五十六條：
意圖為自己或第三人不法之利益，以有線、無線或其他電磁方式，盜接或盜用他人電
信設備通信者，處五年以下有期徒刑、拘役或科或併科新臺幣十五萬元以下罰金。
製造或變造電信器材，供自己或他人盜接或盜用他人電信設備通信者，亦同。


司法院資訊處製作；財團法人民間司法改革基金會備份。
